【裁判字號】    89,南簡上,181
【裁判日期】    901008
【裁判案由】    違反就業服務法
【裁判全文】
臺灣臺南地方法院刑事判決                      八十九年度南簡上字第一八一號
    公  訴  人  臺灣臺南地方法院檢察署檢察官
    被      告  滿易人力資源管理顧問有限公司
    即  上訴人          設嘉義.
    代  表  人  甲○○
    兼  被  告
    即  上訴人
右列上訴人等因違反就業服務法案件，不服本院八十九年度南簡字第五三七號中華民
國八十九年九月七日第一審判決（聲請案號：八十九年度偵字第八六八二號、八十九
年度偵字第九六六三號），提起上訴，本院管轄之第二審合議庭判決如左：
    主  文
原判決關於甲○○部份撤銷。
甲○○違反任何人不得媒介外國人非法為他人工作之規定，處罰金新臺幣拾貳萬元，
如易服勞役，以新臺幣玖佰元即銀元參佰元折算壹日。
其餘上訴駁回。
    事  實
一、甲○○係設於嘉義市○○○街六六號二樓之滿易人力資源管理顧問公司（以下簡
    稱為滿易公司）之負責人，從事外籍勞工之仲介業務，明知任何人不得媒介外國
    人非法為他人工作，竟於民國八十八年十二月二十二日，媒介自原僱主處所逃逸
    之印尼籍勞工YULIAWATI SUTRISNO，至雲林縣古坑鄉田心村六十九號丙○○住處
    擔任看護，非法為丙○○工作，嗣於八十九年一月三日九時三十分許，為警在上
    址查獲前揭外國籍勞工，並循線查知上情。
二、案經嘉義縣警察局移送臺灣雲林地方法院檢察署呈請臺灣高等法院檢察署令轉臺
    灣臺南地方法院檢察署檢察官，暨同署檢察官自動檢舉偵查起訴。
    理  由
一、訊據被告甲○○於本院審理時，固坦承經營滿易公司，並於八十八年十二月間，
    介紹印尼籍勞工YULIAWATI SUTRISNO前往雲林縣古坑鄉田心村六十九號丙○○處
    工作之事實，惟堅詞否認有收取仲介費用之事實，並矢口否認係以被告滿易公司
    負責人之名義執行該項業務，辯稱滿易公司業於八十八年九月十日遭行政院勞工
    委員會停止營業而不存在，該事與滿易公司無關云云。經查，被告甲○○介紹外
    籍勞工予丙○○之事，業據證人乙○○、丙○○、印尼籍勞工YULIAWATI
    SUTRISNO 等分別於警、偵訊及本院審理時證述明確，經核與被告甲○○前開自
    白大致相符，並有居留外僑作業外勞詳細資料一份附卷可稽，被告甲○○上揭自
    白，應堪信為真實。次就被告甲○○是否有營利意圖部份，證人乙○○於警、偵
    訊中，有關仲介費用之部分，始終供稱因曾於八十六年間，委請被告甲○○仲介
    一名外籍勞工，嗣於八十八年三月間該勞工工作許可期滿而回國時，被告甲○○
    未依規定繳交該勞工應繳之所得稅，而由其代繳，其遂以該代繳之稅款抵消被告
    甲○○仲介YULIAWATI SUTRISNO應得之費用等語，此有證人丙○○於本院審理時
    所提出之世華聯合商業銀行送金簿存根一紙在卷可佐，迄於本院審理時，證人丙
    ○○更明確證稱委託被告甲○○仲介YULIAWATI SUTRISNO之時，雙方並未提及仲
    介費用之事，其復未向被告甲○○告稱要以先前積欠之所得稅款抵消仲介費用等
    語（本院九十年八月二十九日訊問筆錄）；此外，本院則查無其他積極事證，可
    藉以認定被告甲○○仲介YULIAWATI SUTRISNO為證人丙○○工作時，曾經收取任
    何形式之報酬，應認無法證明被告甲○○係基於營利之意圖，而仲介該勞工為證
    人丙○○工作，是被告甲○○所辯並無營利意圖等語，自堪採信。末就被告滿易
    公司是否於八十八年十二月間已不存在乙節，經本院向嘉義市政府函查結果，被
    告滿易公司固因私立服務就業機構許可證有效期限屆滿，未依規定於限期內重新
    申請許可，換發新證，因而遭行政院勞工委員會註銷許可證，有該委員會八十八
    年九月十六日臺八十八勞職外字第○九○三七二○號函在卷足憑，惟上開勞工委
    員會之處分，僅註銷被告滿易公司從事有關就業服務業務項目之許可，並未因此
    強制該公司歇業或解散，此觀之卷附八十九年三月十九日嘉義市政府營利事業登
    記抄本中，仍記載被告滿易公司「營業中」可證，是被告滿易公司辯稱已遭行政
    院勞工委員會撤銷而不存在云云，自非事實，被告滿易公司此部份辯詞要無可採
    。
二、核被告甲○○所為，係犯就業服務法第五十九條第一項之違反任何人不得媒介外
    國人非法為他人工作規定罪，公訴意旨雖認被告甲○○係犯同條第二項之意圖營
    利違反任何人不得媒介外國人非法為他人工作規定罪嫌，惟查，證人丙○○委託
    被告甲○○仲介YULIAWATI SUTRISON時，雙方對於仲介費用之計算與給付方式，
    均未有任何約定，且證人丙○○雖自行以被告甲○○先前積欠之債務抵充仲介費
    用，卻未向被告甲○○告知或達成合意，尚難據此認定被告甲○○有營利之意圖
    ，而僅能認定被告甲○○違反就業服務法第五十六條之規定，而犯第五十九條第
    一項之罪，惟因其基本事實同一，本院仍得予以審理，並變更起訴法條。其次，
    被告甲○○為被告滿易公司之代表人，伊因執行業務而犯前開之罪，被告滿易公
    司並應依前開就業服務法第五十九條第四項科以罰金。
三、原審以被告甲○○犯行明確，依法論罪科刑，原非無見，惟查，本院無法證明被
    告有營利之意圖，已如前述，原審未審究此點，認定被告甲○○係犯就業服務法
    第五十九條第二項之意圖營利而違反任何人不得媒介外國人非法為他人工作規定
    罪，依法自有未合，被告甲○○上訴指為不當，應認為有理由，爰將原判決此部
    份撤銷，由本院管轄之第二審合議庭自為判決。合審酌被告甲○○為專業人力仲
    介公司之負責人，明知不得仲介外國人為他人非法工作，仍將自原僱主處逃逸之
    外籍勞工仲介予他人之犯罪手段，妨害主管機關對於外籍勞工之正確管理，以及
    被告甲○○犯罪後坦承部份犯行之態度等一切情狀，量處如主文所示之刑，並諭
    知易服勞役之折算標準，以資懲儆。
四、原審另以被告滿易公司犯行明確，依法量處罰金新臺幣十萬元，認事用法，核無
    不合，量刑亦屬妥適。被告滿易公司上訴辯稱已遭撤銷而不存在，指摘原判決違
    法，求予撤銷改判，為無理由，應予駁回。
五、被告甲○○、滿易公司均經合法傳喚，無正當理由不到庭，爰不待其陳述，逕行
    判決。
據上論斷，應依刑事訴訟法四百五十五條之一第一項、第三項、第三百七十一條、第
三百六十九條第一項前段、第三百六十八條、第三百六十四條、第二百九十九條第一
項前段、第三百條，就業服務法第五十九條第一項、第四項，刑法第十一條前段、第
四十二條第二項，罰金罰鍰提高標準條例第二條，判決如主文。
本案經檢察官高峰祈到庭執行職務。
中      華      民      國      九十      年      十      月      八    日
                              臺灣臺南地方法院刑事第四庭
                                  審判長法  官      張      菁
                                        法  官      鄧  希  賢
                                        法  官      吳  坤  芳
右正本證明與原本無異。
不得上訴。
                                        書記官      馬  愛  君
中      華      民國      九十      年      十      月      八    日
附錄本案論罪科刑法條全文：
就業服務法第五十六條
任何人不得媒介外國人非法為他人工作。
就業服務法第五十九條
違反第五十六條規定者，處六月以下有期徒刑、拘役或科或併科新台幣十五萬元以下
罰金。
意圖營利而犯前項之罪者，處三年以下有期徒刑、拘役或科或併科新台幣六十萬元以
下罰金。
以犯第一項之罪為常業者，處五年以下有期徒刑、拘役或科或併科新台幣一百五十萬
元以下罰金。
法人之代表人、法人或自然人之代理人、受雇人或其他從業人員，因執行業務犯前三
項之罪者，除處罰其行為人外，對該法人或自然人亦科以各該項之罰金。


司法院資訊處製作；財團法人民間司法改革基金會備份。
